臺灣高雄地方法院刑事判決　　　　　　 96年度交易字第309號
公　訴　人　臺灣高雄地方法院檢察署檢察官
被　　　告　甲○○
上列被告因過失致死等案件，經檢察官提起公訴（95年度偵字第
13063 號），因被告就被訴事實為有罪之陳述，並聽取當事人之
意見後，本院合議庭裁定改依簡式審判程序由受命法官獨任進行
審判程序，並判決如下：
    主  文
甲○○過失致人於死，處有期徒刑壹年貳月，減為有期徒刑柒月
。
    事  實
一、甲○○於民國95年2 月22日上午8 時37分許，駕駛車號VG-7
    956 號自用小貨車，車上搭載胞弟何建華、同事乙○○，沿
    高雄縣橋頭鄉○○○路內側車道由北往南方向行駛。其於行
    經高雄縣橋頭鄉○○○路台一線南下363.2 公里處時，理應
    注意車前狀況，及兩車併行之間隔，並隨時採取必要安全措
    施；而依當時天氣晴、日間光線良好、路面乾燥無缺陷、路
    上無障礙物、視距良好之情形，又無不能注意之情事，適有
    己○○（另經檢察官為不起訴之處分）駕駛車號WN-0896 號
    自用小貨車沿上開路段同向行駛於甲○○所駕車輛右前方之
    外側車道，車上搭載其子陳振益、員工丁○○、戊○○及妻
    子李全勤，亦行經上開地點，詎甲○○竟疏於注意上開規定
    ，於自內側車道欲超越行駛於外側車道己○○之自用小貨車
    時，驟然向右側偏移，致己○○閃避不及遭甲○○之自用小
    貨車右側車頭碰撞所駕駛之自用小貨車左側車頭後，失控向
    右衝撞路邊護欄，甲○○之自用小貨車則向前滑行衝入路旁
    水溝中，致何建華彈出車外顱骨破裂骨折當場死亡；甲○○
    自己受有腹部挫傷、下頷骨折、右鎖骨骨折、雙側氣血胸等
    傷害；乙○○受有左側橫隔破裂、橫結腸斷裂、左腎靜脈破
    裂、左側肺挫傷、右大腿撕裂傷、胸骨骨折等傷害；李全勤
    受有腦挫傷、細菌性肺炎等重大難治傷害，目前已成植物人
    ；丁○○受有頭部外傷、腦震盪、胸挫傷、四肢挫擦傷等傷
    害；戊○○受有頭部外傷併腦挫傷硬腦膜下出血、肺挫傷、
    顏面骨骨折等傷害及外傷性右眼失明之重大難治傷害，嗣為
    警方獲報趕往現場始查悉全情。
二、案經乙○○、己○○、丁○○、戊○○告訴暨高雄縣政府警
    察局岡山分局報告臺灣高雄地方法院檢察署檢察官偵查起訴
    。
   理  由
一、本件被告甲○○所犯係死刑、無期徒刑、最輕本刑為3 年以
    上有期徒刑以外之罪，其於準備程序中就被訴事實為有罪之
    陳述，經法官告知簡式審判程序之旨，並聽取公訴人及被告
    之意見後，經本院合議庭裁定由受命法官獨任進行簡式審判
    程序，合先敘明。
二、上揭事實，業據被告於本院審理中坦承不諱，並有證人即告
    訴人己○○於警詢及偵查中證述（警卷第1-2 頁、相字卷第
    39-40 頁、偵字卷第13-14 、53頁）、告訴人丁○○於警詢
    及偵查中證述（警卷第11-13 頁、偵字卷第14-15 頁）、告
    訴人戊○○於偵查中具結證述（偵字卷第53頁）、告訴人乙○○於警詢及偵查中證述（警卷第14-15 頁、95年度他字第
    6293號卷第4 頁、偵字卷第14-1 5頁）、被害人陳振益於警
    詢及偵查中證述（警卷第6-7 頁、偵字卷第14-15 頁）車禍
    發生經過情節可據，及卷附道路交通事故現場圖、調查報告
    表（一）、（二）、告訴人己○○酒精濃度測試單、交通事
    故肇事人自首紀錄表、現場蒐證相片32張、告訴人駕駛執照
    、車號WN－0896號行車駕照影本各1 張（警卷22-36 頁）、
    告訴人戊○○診斷證明書5 紙（警卷第19頁、95年度他字第
    6653號卷第4-8 頁、偵卷第44-48 頁）、告訴人丁○○診斷
    證明書（警卷第20頁）、告訴人乙○○診斷證明書（95年度
    他字第6293號卷第5 頁）、被害人李全勤診斷證書1 份暨身
    心障礙手冊2 紙（偵卷第7 、39頁、院卷第81頁）及被告診
    斷證明書（警卷第18頁）各1 紙等件可佐。而被害人何建華
    因本件車禍死亡之事實，復經臺灣高雄地方法院檢察署檢察
    官督同法醫相驗屬實，製有相驗屍體證明書暨法醫驗斷書各
    1 份（相字卷第46-57 頁）在卷可按，足認被告上開自白核
    與事實相符，堪可採信。
三、按汽車駕駛人應注意車前狀況及兩車併行之間隔，並隨時採
    取必要之安全措施，道路交通安全規則第94條第3 項定有明
    文。查本件被告領有駕駛普通小型車駕駛執照，有上開調查
    報告表（二）及證號查詢汽車駕駛人查詢單1 紙（相字卷第
    6 頁、院卷第82頁）附卷可佐，被告對上述道路交通安全規
    定應知之甚稔，而依卷附之交通事故調查報告表（一）所載
    ，本件肇事時天候為晴、日間自然光線、道路為無缺陷、無
    障礙之乾燥柏油路面、視距良好等情狀，則肇事當時並無不
    能注意之情事。是被告在主、客觀均無不能注意之情形下，
    竟疏未注意車前狀況及兩車併行間距即貿然前行而肇致上開
    車禍，被告駕駛車輛之行為有所過失，已甚明顯，且本件交
    通事故於偵查中經檢察官依職權送請臺灣省高屏澎區車輛行
    車事故鑑定委員會鑑定結果，亦認被告未注意車前狀況及兩
    車併行間距而行駛，為肇事原因；告訴人己○○無肇事因素
    ；及送請國立交通大學鑑定結果，亦認：「綜合研判：以小
    貨車A 為三菱堅達（Mitsubishi CANTER） 總重3.45公噸、
    小貨車B 為中華威力（VARICA）總重1.75公噸，兩車地面輪
    胎滑痕起點，觸擊後行向，佐以當事人等證詞，研析應以甲○○駕駛小貨車偏右擦撞同向外車道己○○駕駛小貨車為可
    能；且何車速度高於陳車」，分別有上開鑑定委員會95年5
    月12日高屏澎鑑字第950363號函暨所附鑑定意見書（偵卷第
    5 ～6-1 及國立交通大學96年1 月2 日交大管運字第096000
    0034號函暨所附鑑定意見書（偵卷第63－65頁）各1 份在卷
    可參。又被害人何建華因本件道路交通事故傷重不治死亡；
    告訴人戊○○受有頭部外傷併腦挫傷硬腦膜下出血、肺挫傷
    、顏面骨骨折等傷害及外傷性右眼失明之重大難治傷害；告
    訴人乙○○受有左側橫隔破裂、橫結腸斷裂、左腎靜脈破裂
    、左側肺挫傷、右大腿撕裂傷、胸骨骨折等傷害；告訴人丁○○受有頭部外傷、腦震盪、胸挫傷、四肢挫擦傷等傷害，
    均已如前述；另被害人李全勤車禍後受有腦挫傷、細菌性肺
    炎等傷害，經開刀救治後，意識及精神狀態無明顯進步，臨
    床診斷為創傷性顱內出血及術後合併水腦症，其外觀左側頭
    顱有大面積缺損，肢體無法自主性活動，語言能力盡失，無
    法應答，亦無主觀之表述，其昏迷指數為E4VTM2～3 ，生活
    功能須完全依賴他人從旁協助，精神狀態已達心神喪失不能
    處理自己事務之程度，永久恢復之可能性極微，業經台灣屏
    東地方法院以95年度禁字第167 號裁定宣告為禁治產人，並
    領有障礙類別為植物人等級為極重度之身心障礙手冊等情，
    有上揭裁定書、被害人李全勤診斷證書1 份暨身心障礙手冊
    2 紙（偵卷第7 、39頁、院卷第81頁）在卷可佐，顯見被害
    人何健華之死亡及告訴人戊○○、李全勤所受之重傷害、告
    訴人丁○○、乙○○所受之傷害均係因本件車禍所致。足認
    被告前開過失行為與上開各該被害人或告訴人所受之死亡、
    重傷害或傷害間，均有相當因果關係甚明。是本案事證明確
    ，被告之過失致人於死、過失致重傷、過失傷害等犯行均洵
    堪認定，應依法論科。
四、查被告行為後，如附表所示之相關法律均業經變更，並俱於
    95年7 月1 日施行，玆經整體比較結果，裁判時法並未較為
    有利，從而依刑法第2 條第1 項前段規定，自應適用各該行
    為時法，亦即修正前法；至刑法第55條之文字修正，亦無關
    行為可罰性之變更，自均不生新舊法比較之問題，而應直接
    適用裁判時法，附此敘明。
五、核被告所為，係犯修正前刑法第276 條第1 項過失致人於死
    罪、同法第284 條第1 項前段過失傷害罪及同法第284 條第
    1 項後段過失致重傷害罪。又被告一過失行為造成被害人何
    健華死亡及告訴人戊○○、被害人李全勤受有重傷害、告訴
    人丁○○、乙○○受有傷害，係以一行為觸犯數罪名，為想
    像競合犯，應依刑法第55條之規定，從情節較重之過失致被
    害人何健華死亡一罪處斷。又本件被告車禍受傷後無法言語
    ，經救護車送醫急救，而處理本件車禍事故員警於95年2 月
    22 日 即車禍當日經詢問證人即被告之父何萬春後，業已得
    知被告為車號VG-7956 號自用小貨車駕駛人即肇事者等情，
    有警員藍清中職務報告（院卷第17頁）及證人何萬春警詢筆
    錄（警卷第10頁反面）可佐，自與刑法所定自首要件有所未
    合，附此敘明。爰審酌被告駕車未注意車前狀況及兩車併行
    之間距，因而發生車禍致被害人何健華死亡及告訴人戊○○
    、丁○○、乙○○及被害人李全勤各受有上述之重傷害或傷
    害，又對於告訴人即被害人李全勤配偶己○○所提出新台幣
    （下同）2,479,912 元損害賠償之請求；告訴人乙○○所提
    出1,248,093 元損害賠償之請求；告訴人戊○○、丁○○所
    共同提出60萬元損害賠償之請求，因被告陳明各僅能負擔12
    0 萬元、2 萬元及30萬元之賠償金額而均未能達成民事和解
    ，以及被告犯後尚能坦認犯行，態度尚可，前未有任何犯罪
    科刑之紀錄，有臺灣高雄地方法院檢察署刑案資料查註紀錄
    表及臺灣高等法院高雄分院被告前案紀錄表各1 紙在卷可考
    ，堪認素行良好等一切情狀，量處如主文所示之刑。又本案
    被告犯罪時間在96年4 月24日以前，合於中華民國罪犯減刑
    條例第2 條第1 項之減刑規定，應就上開宣告刑減為二分之
    一即有期徒刑7 月。
六、據上論斷，應依刑事訴訟法第273 條之1 第1 項、第284 條
    之1 、第299 條第1 項前段，刑法第2 條第1 項前段、第55
    條，修正前刑法第276 條第1 項、第284 條第1 項前段、後
    段，中華民國96年罪犯減刑條例第2 條第1 項第3 款、第7
    條第2 項，罰金罰鍰提高標準條例第1 條前段，判決如主文
    。
本案經檢察官丙○○到庭執行職務。
中　　華　　民　　國　　96　　年　　7　　月　　24 　　日
                      交通法庭  法　官  蔣志宗
以上正本證明與原本無異。
如不服本判決，應於判決送達後10日內，向本院提出上訴狀。
中　　華　　民　　國　　96　　年　　7　　月　　24 　　日
                                書記官  洪育祺
┌───────────────────────────────────────────────┐
│附表：                                                                                        │
├──────┬─────────────┬─────────────┬───────┬────┤
│相關變更條文│行為時法（下稱舊法）之內容│裁判時法（下稱新法）之內容│比  較  理  由│備    註│
├──────┼─────────────┼─────────────┼───────┼────┤
│【罰金刑貨幣│依法律應處罰金、罰鍰者，就│中華民國94年1 月7 日刑法修│刑法之貨幣單位│按現行法│
│單位之變更】│其原定數額得提高為2 倍至10│正施行後，刑法分則編所定罰│由「元（指銀元│規所定貨│
│罰金罰鍰提高│倍（刑法乃係定明10倍）。第│金之貨幣單位為新臺幣。94年│）」變更為「新│幣單位折│
│標準條例第1 │1 條所定得提高倍數之規定，│1月7日刑法修正時，刑法分則│臺幣」，且刑法│算新臺幣│
│條前段、第5 │於本條例修正後制定之法律，│編未修正之條文定有罰金者，│分則之罰金數額│條例第2 │
│條→刑法施行│不適用之；本條例修正前公布│自94年1 月7 日刑法修正施行│，亦視該分則先│條之規定│
│法第1 條之1 │之法律，於本條例修正後修正│後，就其所定數額提高為30倍│前曾修正與否，│折算後等│
│第1項 、第2 │其罰金罰鍰數額或法律經全部│。但72年6 月26日至94年1 月│而分別提高3 倍│值，是新│
│項          │修正而其罰金罰鍰數額未予變│7 日新增或修正之條文，就其│或30倍。      │法並未較│
│            │更者，亦同。              │所定數額提高為3 倍。      │              │有利於被│
│            │                          │                          │              │告。    │
├──────┼─────────────┼─────────────┼───────┼────┤
│刑法第33條第│罰金：（銀元）1 元以上。  │罰金：新臺幣1,000 元以上，│罰金刑之下限，│舊法有利│
│5 款：罰金刑│                          │以百元計算之。            │由銀元10元（經│於被告  │
│下限變更    │                          │                          │提高）即新臺幣│        │
│            │                          │                          │30元，提高為新│        │
│            │                          │                          │臺幣1,000 元  │        │
├──────┴─────────────┴─────────────┴───────┴────┤
│整體比較結果：以舊法對被告較為有利。                                                          │
└───────────────────────────────────────────────┘
附錄本件論罪科刑之法條：
刑法第276條第1項
因過失致人於死者，處2  以下有期徒刑、拘役或2 千元以下罰金
。
刑法第284條第1項
（過失傷害罪）
因過失傷害人者，處6 月以下有期徒刑、拘役或5 百元以下罰金
，致重傷者，處1 年以下有期徒刑、拘役或5 百元以下罰金。
